【裁判字號】    99,訴,825
【裁判日期】    990625
【裁判案由】    毒品危害防制條例
【裁判全文】
臺灣臺北地方法院刑事判決               99年度訴字第825號
公  訴  人  臺灣臺北地方法院檢察署檢察官
被      告  甲○○
上列被告因違反毒品危害防制條例案件，經檢察官提起公訴（九
十九年度毒偵字第一一九○號），嗣於本院準備程序進行中，被
告就被訴事實為有罪之陳述，經本院合議庭裁定由受命法官獨任
進行簡式審判程序，本院判決如下：
    主    文
甲○○施用第一級毒品，累犯，處有期徒刑捌月。扣案之第一級
毒品海洛因壹包（不含空包裝袋，驗餘淨重零點零陸陸公克）沒
收銷燬之，扣案之海洛因包裝袋壹個沒收。
    犯罪事實
一、甲○○前（一）於民國八十八年間因施用毒品案件，經臺灣
    臺南地方法院依臺灣臺南地方法院檢察署檢察官之聲請，於
    八十八年九月七日以八十八年度毒聲字第二六六六號裁定送
    勒戒處所觀察、勒戒後，於八十八年九月八日入臺灣臺南看
    守所附設勒戒處所觀察、勒戒，因有繼續施用毒品之傾向，
    經臺灣臺南地方法院依臺灣臺南地方法院檢察署檢察官之聲
    請，於八十八年十月八日以八十八年度毒聲字第二九八○號
    裁定令入戒治處所施以強制戒治一年，於八十八年十月十八
    日入臺灣臺南戒治所施以強制戒治後，因認無繼續強制戒治
    之必要，經臺灣臺南地方法院依臺灣臺南地方法院檢察署檢
    察官之聲請，於八十九年二月二十五日以八十九年度毒聲字
    第六一○號裁定停止戒治，所餘戒治期間交付保護管束，而
    於八十九年四月七日因停止戒治出所，於八十九年十月六日
    保護管束期滿，強制戒治視為執行完畢，並由臺灣臺南地方
    法院檢察署檢察官於八十九年十一月九日以八十九年度戒毒
    偵字第六八○號為不起訴處分確定。（二）復於九十三年間
    因施用第一級毒品案件，經臺灣臺南地方法院於九十三年九
    月十五日以九十三年度訴字第三一七號判決判處有期徒刑七
    月，於九十三年十月一日確定，於九十四年六月三十日因縮
    短刑期執行完畢。（三）又於九十五年間因犯竊盜罪，經臺
    灣嘉義地方法院於九十六年一月十一日以九十五年度易字第
    六四三號判決判處有期徒刑九月，於九十六年二月十二日確
    定，嗣經臺灣嘉義地方法院依中華民國九十六年罪犯減刑條
    例規定，於九十六年七月十六日以九十六年度聲減字第三三
    四號裁定減為有期徒刑四月又十五日確定，於九十六年五月
    二十一日入臺灣臺南監獄臺南分監執行；（四）並於九十六
    年間因犯竊盜罪，經臺灣臺南地方法院於九十六年七月五日
    以九十六年度易字第六八七號判決判處有期徒刑八月，於九
    十六年七月二十六日確定；嗣經臺灣臺南地方法院繼依中華
    民國九十六年罪犯減刑條例規定，於九十六年九月二十九日
    以九十六年度聲減字第四一四七號裁定，將上開（四）所示
    竊盜罪減為有期徒刑四月，並裁定上開（三）、（四）所示
    二罪，應執行有期徒刑八月，於九十六年十月九日確定。（
    五）再於九十六年間因施用第一級毒品案件，經臺灣臺南地
    方法院於九十六年七月十八日以九十六年度訴字第六三三號
    判決判處有期徒刑十月，減為有期徒刑五月，於九十六年八
    月十日確定，應於九十七年一月二十一日接續上開（三）、
    （四）所示二罪執行，於九十七年六月二十日因縮短刑期執
    行完畢。
二、詎甲○○猶不知悔改，明知海洛因為毒品危害防制條例第二
    條第二項第一款所定之第一級毒品，不得施用、持有，竟基
    於施用第一級毒品海洛因之犯意，於九十九年三月九日晚上
    六時三十分許，在臺北市○○區○○路二段某網咖廁所內，
    以將海洛因摻入香菸內點火燒烤吸食其霧化氣體之方式，施
    用第一級毒品海洛因一次。嗣於同日晚上六時五十分許，在
    臺北市○○區○○路五段一二○號前，因騎乘車牌號碼○Ａ
    Ｘ—六三二號重機車時違規使用行動電話，為臺北市政府警
    察局保安警察大段第五中隊員警盤查而查獲，並當場扣得甲
    ○○所有之海洛因一包（不含空包裝袋，淨重為零點零六八
    公克，取樣零點零零二公克鑑驗，驗餘淨重為零點零六六公
    克），復經甲○○同意於同日採集其尿液經送請臺灣尖端先
    進生技醫藥股份有限公司檢驗結果，呈嗎啡陽性反應，始知
    上情。
三、案經臺北市政府警察局文山第二分局報請臺灣臺北地方法院
    檢察署檢察官偵查起訴。
    理    由
一、上開事實，業據被告甲○○於警詢、偵查及本院審理時坦承
    不諱，並有海洛因一包扣案可稽。而被告於九十九年三月九
    日為警查獲當時所採之尿液，經送臺灣尖端先進生技醫藥股
    份有限公司以酵素免疫分析法（ＥＩＡ）初步檢驗，再以氣
    相層析質譜儀法（ＧＣ／ＭＳ）確認檢驗結果，呈嗎啡陽性
    反應，此有臺灣尖端先進生技醫藥股份有限公司九十九年三
    月二十五日濫用藥物檢驗報告一份在卷可稽，且被告於九十
    九年三月九日為警查獲時扣案之海洛因一包（不含空包裝袋
    ，淨重為零點零六八公克，取樣零點零零二公克鑑驗，驗餘
    淨重為零點零六六公克）經送交通部民用航空局航空醫務中
    心以氣相層析質譜儀（ＧＣ／ＭＳ）法鑑定結果，確含有第
    一級毒品海洛因成分，此有交通部民用航空局航空醫務中心
    九十九年三月十九日航藥鑑字第○九九一八○八號毒品鑑定
    書一份附卷可稽，被告此部分任意性自白與事實相符，應堪
    採信。按九十二年七月九日新修正之毒品危害防制條例刪除
    二犯及三犯之規定，僅將施用毒品者簡化區分為「初犯」、
    「再犯」，並認施用毒品者係屬病患性犯人，以觀察、勒戒
    戒除其身癮，並以強制戒治去除其心癮。經觀察、勒戒或強
    制戒治執行完畢釋放後，若係五年後再犯該條例第十條施用
    毒品罪者，與同條例第二十條第一項、第二項關於「初犯」
    之處理方式相同，檢察官應先聲請法院裁定令被告入勒戒處
    所觀察、勒戒，並視有無繼續施用毒品傾向，決定應予釋放
    、為不起訴之處分，或應聲請法院裁定令入勒戒處所強制戒
    治；若係五年內「再犯」同條例第十條施用毒品罪者，依同
    條例第二十三條第二項規定，檢察官則應依法追訴。觀諸該
    條例第二十條第三項之修正理由：「觀察、勒戒或強制戒治
    五年後再犯者，顯見前所實施之觀察、勒戒或強制戒治已足
    以遮斷其施用毒品之癮，為期自新及協助其戒除毒癮，對此
    五年後再犯者，爰明定仍適用初犯之規定，先經觀察、勒戒
    、強制戒治之程序」，及同條例第二十三條第二項之修正理
    由：「為配合簡化施用毒品犯之刑事處遇程序，並鑑於經觀
    察、勒戒或強制戒治執行完畢釋放後五年內再犯者，其再犯
    率甚高，原據以實施之觀察、勒戒及強制戒治既已無法收其
    實效，自應施以刑事處遇」。顯然如施用毒品者係前經觀察
    、勒戒或強制戒治等治療程序執行完畢五年後，始再施用毒
    品之「初犯」，因前所執行之觀察、勒戒或強制戒治已足收
    戒除毒癮之效，自應重新執行觀察、勒戒或強制戒治等治療
    程序，並於治療程序執行完畢後，由檢察官為不起訴處分，
    毋庸對之追訴處罰；反之，在「再犯」之情形，因其先前所
    為治療程式顯未能收戒斷毒癮之效，且考量施用毒品者之再
    犯率偏高，乃簡化其刑事處J程序，而逕予追訴處罰，不再
    施以治療程序。參酌上開立法理由，修正毒品危害防制條例
    就施用毒品者，祇於「初犯」及「五年後再犯」二種情形，
    有其追訴條件之限制，即須於初犯經觀察、勒戒或強制戒治
    釋放後，五年內均無施用毒品之行為，始能認其前所實施之
    觀察、勒戒或強制戒治已足遮斷毒癮，而得於五年後再犯時
    ，再予適用初犯之規定，重行觀察、勒戒等程序。倘五年內
    已經再犯，被依法追訴處罰，縱其第三次（或第三次以上）
    施用毒品之時間在初犯釋放五年以後，即與「五年後再犯」
    之情形有別，且因已於「五年內再犯」，顯見其再犯率甚高
    ，原實施觀察、勒戒或強制戒治，已無法收其實效，而無五
    年戒斷期之存在，自無再經觀察、勒戒及強制戒治之必要，
    應由檢察官依該條例第十條之規定逕行起訴，始符新法修正
    之本旨（最高法院九十五年度臺非字第五九號、第六五號判
    決、同院九十五年五月九日九十五年度第七次刑事庭會議決
    議內容參見）。查被告於八十八年間因施用毒品案件，經臺
    灣臺南地方法院依臺灣臺南地方法院檢察署檢察官之聲請，
    於八十八年九月七日以八十八年度毒聲字第二六六六號裁定
    送勒戒處所觀察、勒戒後，於八十八年九月八日入臺灣臺南
    看守所附設勒戒處所觀察、勒戒，因有繼續施用毒品之傾向
    ，經臺灣臺南地方法院依臺灣臺南地方法院檢察署檢察官之
    聲請，於八十八年十月八日以八十八年度毒聲字第二九八○
    號裁定令入戒治處所施以強制戒治一年，於八十八年十月十
    八日入臺灣臺南戒治所施以強制戒治後，因認無繼續強制戒
    治之必要，經臺灣臺南地方法院依臺灣臺南地方法院檢察署
    檢察官之聲請，於八十九年二月二十五日以八十九年度毒聲
    字第六一○號裁定停止戒治，所餘戒治期間交付保護管束，
    而於八十九年四月七日因停止戒治出所，於八十九年十月六
    日保護管束期滿，強制戒治視為執行完畢，並由臺灣臺南地
    方法院檢察署檢察官於八十九年十一月九日以八十九年度戒
    毒偵字第六八○號為不起訴處分確定；復於九十三年間因施
    用第一級毒品案件，經臺灣臺南地方法院於九十三年九月十
    五日以九十三年度訴字第三一七號判決判處有期徒刑七月，
    於九十三年十月一日確定，於九十三年十二月二日入臺灣臺
    南監獄臺南分監執行，於九十四年六月三十日因縮短刑期執
    行完畢；又於九十六年間因施用第一級毒品案件，經臺灣臺
    南地方法院於九十六年七月十八日以九十六年度訴字第六三
    三號判決判處有期徒刑十月，減為有期徒刑五月，於九十六
    年八月十日確定，於九十七年六月二十日因縮短刑期執行完
    畢等情，有臺灣高等法院被告前案紀錄表一份在卷可按，是
    被告於「初犯」後，五年內已再犯施用毒品罪並經依法追訴
    處罰在案，縱認其本次施用毒品之時間係在觀察、勒戒及強
    制戒治執行完畢釋放五年以後，惟仍與「五年後再犯」之情
    形有別，且因其實際上係於「五年內再犯」，顯見其再犯率
    甚高，原實施觀察、勒戒及強制戒治，已無法收其實效，而
    無五年戒斷期之存在，即無再經觀察、勒戒及強制戒治之必
    要，自應依法追訴審判無訛。綜上所述，本件事證明確，被
    告犯行堪以認定，應依法論科。
二、論罪科刑部分：
（一）按海洛因係屬毒品危害防制條例第二條第二項第一款所規
      定之第一級毒品，不得施用、持有。核被告所為，係違反
      毒品危害防制條例第十條第一項之施用第一級毒品海洛因
      罪。被告施用第一級毒品海洛因前後持有第一級毒品海洛
      因之低度行為，為施用第一級毒品海洛因之高度行為所吸
      收，不另論罪。
（二）查被告於九十三年間因施用第一級毒品案件，經臺灣臺南
      地方法院於九十三年九月十五日以九十三年度訴字第三一
      七號判決判處有期徒刑七月，於九十三年十月一日確定，
      於九十四年六月三十日因縮短刑期執行完畢；復於九十五
      年間因犯竊盜罪，經臺灣嘉義地方法院於九十六年一月十
      一日以九十五年度易字第六四三號判決判處有期徒刑九月
      ，於九十六年二月十二日確定，嗣經臺灣嘉義地方法院依
      中華民國九十六年罪犯減刑條例規定，於九十六年七月十
      六日以九十六年度聲減字第三三四號裁定減為有期徒刑四
      月又十五日確定；又於九十六年間因犯竊盜罪，經臺灣臺
      南地方法院於九十六年七月五日以九十六年度易字第六八
      七號判決判處有期徒刑八月，於九十六年七月二十六日確
      定，嗣經臺灣臺南地方法院繼依中華民國九十六年罪犯減
      刑條例規定，於九十六年九月二十九日以九十六年度聲減
      字第四一四七號裁定，將上開九十六年間所犯竊盜罪減為
      有期徒刑四月，並將前開二罪，裁定應執行有期徒刑八月
      ，於九十六年十月九日確定；再於九十六年間因施用第一
      級毒品案件，經臺灣臺南地方法院於九十六年七月十八日
      以九十六年度訴字第六三三號判決判處有期徒刑十月，減
      為有期徒刑五月，於九十六年八月十日確定，於九十七年
      六月二十日因縮短刑期執行完畢，此有臺灣高等法院被告
      前案紀錄表一份在卷可參，被告受有期徒刑之執行完畢，
      五年以內故意再犯本件最重本刑有期徒刑以上之罪，為累
      犯，應依刑法第四十七條第一項規定，加重本刑至二分之
      一。
（三）爰審酌被告前有違反毒品危害防制條例等前科，素行不佳
      ，竟不思悛悔，前於強制戒治處所施以強制戒治後，未把
      握自新機會，又再次施用足以導致人體機能發生依賴性、
      成癮性及抗藥性等障礙之第一級毒品海洛因，對個人身心
      戕害甚鉅，惟犯後坦承犯行，態度良好，兼衡其犯罪之動
      機、目的、手段、方法、品行及智識程度等一切情狀，量
      處如主文所示之刑。
（四）又扣案之第一級毒品海洛因一包（不含空包裝袋，驗餘淨
      重為零點零六六公克）依毒品危害防制條例第十八條第一
      項前段規定宣告沒收並銷燬之；至於鑑驗耗損部分，既已
      滅失不存在，自無庸併予宣告沒收。另扣案之海洛因空包
      裝袋一個，有防止毒品裸露、逸出及潮濕之功用，並便於
      攜帶使用，為供被告犯罪所用之物，且屬被告所有，業據
      被告於警詢及偵查時陳明在卷，應依刑法第三十八條第一
      項第二款規定宣告沒收。
據上論斷，應依刑事訴訟法第二百七十三條之一第一項、第二百
九十九條第一項前段，毒品危害防制條例第十條第一項、第十八
條第一項前段，刑法第十一條前段、第四十七條第一項、第三十
八條第一項第二款，判決如主文。
本件經檢察官申心蓓到庭執行職務
中    華    民    國    99    年    6     月    25    日
                臺灣臺北地方法院刑事第六庭
                    法      官  雷淑雯
以上正本證明與原本無異。
如不服本判決，應於收受送達後十日內，向本院提出上訴書狀，
並應敘述具體理由；其未敘述上訴理由者，應於上訴期間屆滿後
二十日內向本院補提理由書（均須按他造當事人之人數附繕）「
切勿逕送上級法院」。
                    書  記  官  胡詩唯
中    華    民    國    99    年    6     月    25    日
附錄本案論罪科刑法條全文
毒品危害防制條例第十條：
施用第一級毒品者，處六月以上五年以下有期徒刑。
施用第二級毒品者，處三年以下有期徒刑。

司法院資訊處製作；財團法人民間司法改革基金會備份。
